最高法院刑事判決　　　　　　九十四年度台上字第六九一一號
　　上　訴　人　甲○○
　　　　　　　　　　　　弄2號.
　　選任辯護人　吳麗雲律師
上列上訴人因強盜案件，不服台灣高等法院中華民國九十二年一
月二十二日第二審判決（九十一年度上訴字第三五三三號，起訴
案號：台灣士林地方法院檢察署九十年度偵字第三七六一號），
提起上訴，本院判決如下：
    主    文
上訴駁回。
    理    由
按刑事訴訟法第三百七十七條規定：上訴於第三審法院，非以判
決違背法令為理由，不得為之。是提起第三審上訴，應以原判決
違背法令為理由，係屬法定要件，如果上訴理由狀未依據卷內訴
訟資料，具體指摘原判決不適用何種法則或如何適用不當，或所
指摘原判決違法情事，顯與法律規定得為第三審上訴理由之違法
情形，不相適合時，均應認其上訴為違背法律上之程式，予以駁
回。本件原判決綜合全部卷證資料，認上訴人甲○○有其事實欄
所載之犯行，已詳敘所憑之證據與認定之理由。對於上訴人辯稱
：伊係持用一般無刀鞘之水果刀，並非鋸齒狀之藍波刀，且伊係
在被害人鄧軒弘逃離後始取得鄧軒弘之汽車與行動電話，並非行
為之初即置於實力支配之下所取得，應非強盜云云，認係卸責之
詞，不足採信，亦依調查所得之證據，逐一加以指駁及說明。因
而撤銷第一審之科刑判決，改判依牽連犯關係從一重仍論處上訴
人連續意圖為自己不法之所有，攜帶兇器，以強暴至使不能抗拒
而取他人之物罪刑。
上訴意旨略以：上訴人遭被害人李忠政嘲笑，始拿玩具槍欲予嚇
唬，未料槍被奪去，一時心慌，才抽刀將李忠政刺傷以求掙脫，
為逃離現場，方將李忠政之汽車開走，實無強盜犯意，且上訴人
係持一般水果刀，非鋸齒狀之藍波刀，原判決認定事實錯誤，顯
然違背法令，並有理由不備之違法；上訴人因諸事不順，又遭父
母責罵，想要發洩及報復父母，始攜帶玩具槍及水果刀故意惹事
生非，非真欲強盜他人財物，且犯後已知悔改，與被害人達成和
解並賠償損害而獲原諒，原判決仍量處有期徒刑十年，違反比例
原則及平等原則；上訴人行為後懲治盜匪條例經廢止，自應適用
最有利於上訴人之行為時刑法第三百三十條第一項之罪，原判決
論以裁判時即修正後刑法第三百三十條第一項之罪論處，亦違背
法令云云。惟查犯罪事實之認定、證據之取捨及其證明力如何，
乃事實審法院自由判斷之職權，如其取捨判斷不違背經驗法則與
論理法則，即不得指為違法，而據為上訴第三審之理由。本件原
判決確認上訴人基於意圖為自己不法所有之概括犯意，以其所有
仿SMITH&WESSON廠半自動手槍外型製造之玩具槍（無殺傷力）一
支抵住鄧軒弘頭部，及以其所有客觀上具有危險性，可供兇器使
用之藍波刀一把抵住鄧軒弘頸部方式，使鄧軒弘不能抗拒，強取
鄧軒弘所有汽車一輛及行動電話一只，數日後又以該玩具槍強盜
李忠政財物，遭李忠政抗拒，竟基於傷害犯意，持該支藍波刀刺
傷李忠政手腳多處，使李忠政不能抗拒，終被其強得汽車一輛駛
走等情，已說明本於調查所得心證，分別定其取捨而為事實判斷
之理由。所為論斷，核無違背客觀存在之經驗法則與論理法則，
自屬原審採證、認事之適法職權行使。又量刑之輕重，乃實體法
上賦予法院得依職權自由裁量之事項，原判決斟酌刑法第五十七
條各款所列情狀而為刑之量定，既未逾越法定刑度，又非濫用其
權限，亦不得指為違法。再懲治盜匪條例經總統於九十一年一月
三十日明令廢止，刑法第三百三十條亦同時修正公布，自同年二
月一日生效。上訴人所犯強盜罪，行為時之懲治盜匪條例第五條
第一項第一款及刑法第三百三十條第一項同有處罰之規定，因懲
治盜匪條例為刑法之特別法，依特別法優於普通法之原則而適用
該條例，該條例廢止後，自應回歸適用刑法之相關規定。故該條
例雖曰廢止，實際上仍屬刑法第二條第一項行為後法律有變更之
情形，自應就行為時有效之懲治盜匪條例第五條第一項第一款與
裁判時刑法第三百三十條第一項比較適用。原判決依此原則比較
而適用有利於上訴人之修正後刑法第三百三十條第一項規定，核
無違誤。其餘上訴意旨，皆係對原審採證、認事之職權行使及已
詳為論斷之事項，恣意爭執，俱非依據卷內訴訟資料具體指摘原
判決有何違背法令，應認其上訴為違背法律上之程式，予以駁回
。
據上論結，應依刑事訴訟法第三百九十五條前段，判決如主文。
中　　華　　民　　國　九十四　年　 十二 　月　　八　　日
                      最高法院刑事第九庭
                          審判長法官  張　淳　淙
                                法官  張　春　福
                                法官  呂　丹　玉
                                法官  蔡　彩　貞
                                法官  石　木　欽
      本件正本證明與原本無異
                                      書  記  官
中　　華　　民　　國　九十四　年   十二 　月   十四　 日
                                                      Ｌ
